ACORDAO-COMPLETO-2388785

ACÓRDÃO 815/2020 ATA 3/2020 - PRIMEIRA CÂMARA

VISTOS, relatados e discutidos estes autos que tratam de ato de concessão de aposentadoria emitido pela Fundação Universidade Federal do Maranhão em favor da Sra. Maria das Graças de Paula Aragão; 
ACORDAM os Ministros do Tribunal de Contas da União, reunidos em Sessão da 1ª Câmara, com fundamento no art. 71, inciso III, da Constituição Federal, nos arts. 1º, inciso V, e 39, inciso II, da Lei 8.443/1992, no art. 260, § 1º, do RI/TCU e ante as razões expostas pelo Relator, em: 
9.1. considerar ilegal o ato de concessão de aposentadoria emitido em favor de Maria das Graças de Paula Aragão (XXX.133.783-XX) , recusando o respectivo registro; 
9.1.1. dispensar a devolução dos valores indevidamente recebidos até a data da ciência pela Fundação Universidade Federal do Maranhão do presente acórdão, com base no Enunciado 106 da Súmula da Jurisprudência do TCU; 
9.2. determinar à Fundação Universidade Federal do Maranhão, com base no art. 45 da Lei 8.443/1992, que:
9.2.1. faça cessar os pagamentos decorrentes do ato impugnado, em especial da parcela decorrente da URP (26,05%) e a que se refere à Gratificação de Atividade Executiva (GAE) comunicando ao TCU, no prazo de quinze dias, as providências adotadas, nos termos do art. 262, caput, do Regimento Interno do TCU, art. 8º, caput, da Resolução-TCU 206/2007 e art. 19, caput, da Instrução Normativa-TCU 78/2018;
9.2.2. promova, nos proventos de Maria das Graças de Paula Aragão, a correção dos "quintos de FC", adequando à parcela judicial respectiva no valor atual de R$ 8.278,00, para a quantia de R$ 3.975,72, nos exatos limites da decisão judicial que garantiu a incorporação de 5/5 de uma FC 6;
9.2.3. oriente à Sra. Maria das Graças de Paula Aragão de que ela poderá optar por receber a vantagem decorrente do art. 193 da Lei 8.112/1990, no valor equivalente ao que atualmente percebe um ocupante de Cargo de Direção CD-4 (R$ 3.852,76) cuja correção se dará com paridade em relação ao servidores ativos ou a vantagem decorrente da incorporação de quintos (5/5 de uma FC-6 no valor de R$ 3.975,72) esclarecendo a impossibilidade de perceber, de forma concomitante, as duas parcelas, nos termos do que restou decidido no Acórdão 2988/2018-TCU-Plenário;  
9.2.4. emita novo ato de aposentadoria, livre das irregularidades apontadas, submetendo-o ao TCU, no prazo de trinta dias, consoante os arts. 262, § 2º, do Regimento Interno do TCU e 19, § 3º, da Instrução Normativa TCU 78/2018;
9.2.5. comunique à interessada o teor desta decisão, alertando-a de que o efeito suspensivo proveniente da interposição de eventual recurso não a exime da devolução dos valores percebidos indevidamente após a respectiva notificação, caso o recurso não seja provido;
9.2.6. no prazo de 30 (trinta) dias, contados da ciência desta decisão, envie a este Tribunal documentos comprobatórios de que a interessada está ciente da presente deliberação.

Ato de concessão de aposentadoria emitido pela Fundação Universidade Federal do Maranhão. Apreciação para fins de registro.

Primeira Câmara

3. Interessado: Maria das Graças de Paula Aragão (XXX.133.783-XX).

13.1. Ministros presentes: Walton Alencar Rodrigues (Presidente) e Vital do Rêgo (Relator).
13.2. Ministro-Substituto convocado: Marcos Bemquerer Costa.
13.3. Ministro-Substituto presente: Weder de Oliveira.

Maria das Graças de Paula Aragão

VITAL DO RÊGO

Adoto como relatório, com os devidos ajustes de forma, a instrução elaborada no âmbito da Secretaria de Fiscalização de Pessoal (peça 19) , com a qual se manifestou de acordo o corpo gerencial daquela unidade técnica especializada (peça 20) , a seguir transcrita:
INTRODUÇÃO
Trata-se de ato de concessão de aposentadoria de Maria das Graças de Paula Aragão, ex-servidora da Fundação Universidade Federal do Maranhão.
O ato foi submetido, para fim de registro, à apreciação do Tribunal de Contas da União (TCU) , de acordo com o art. 71, inciso III, da Constituição Federal. O cadastramento e a disponibilização ao TCU ocorreram por intermédio do Sistema de Apreciação e Registro de Atos de Admissão e Concessões, na forma dos arts. 2º, caput e incisos I a VI, e 4º, caput, da Instrução Normativa - TCU 78/2018.
HISTÓRICO
Exame preliminar identificou pagamentos de parcelas judiciais referentes à GAE, à URP e a vantagens decorrentes do exercício de funções comissionadas, calculadas com base na Portaria-MEC 474/87, em desacordo com a jurisprudência do TCU.
Diante disso e considerando que o ato foi submetido ao exame do Tribunal há mais de 5 anos, foi promovida a oitiva da interessada, nos termos do Acórdão 587/2011-TCU-Plenário, de relatoria do Ministro Valmir Campelo (peças 9-10) . Em resposta, a interessada apresentou a defesa constante das peças 13 e 14. A Universidade encaminhou os esclarecimentos à peça 15. 
EXAME TÉCNICO
Consulta ao contracheque atual da inativa revela o pagamento de parcelas judiciais referentes à GAE (R$ 1.070,00) , à URP (R$ 1.746,00) , à vantagem "opção" (R$ 15.704,29) e à incorporação de quintos (R$ 8.278,00) , em desacordo com a jurisprudência do TCU (peça 16) . 
Parcela judicial relativa à GAE
O pagamento judicial da GAE contraria entendimento pacífico desta Corte acerca da ilegalidade do pagamento de vantagens de estrutura remuneratória anterior que não foram expressamente recepcionadas pela estrutura remuneratória atual, consignado na Súmula 276 de jurisprudência do TCU, in verbis: 
SÚMULA 276 As vantagens da estrutura remuneratória anterior não se incorporam à atual, exceto quando expressamente consignadas em lei superveniente.
Parcela judicial relativa à URP
O TCU tem por indevido o pagamento de percentuais relativos a planos econômicos, entre eles a URP, ainda que amparado por sentenças judiciais. Quanto a essa questão, é entendimento pacífico nesta Corte que essas parcelas não se incorporam indefinidamente aos vencimentos, pois têm natureza de antecipação salarial, sendo devidas somente até a reposição das perdas salariais havidas até então, o que ocorre na primeira data-base seguinte àquela que serviu de referência ao julgado. Nesse sentido, são inúmeros os arestos desta Corte, a exemplo do Acórdão 15722/2018-TCU-Primeira Câmara, de relatoria do Ministro Walton Alencar Rodrigues, e do Acórdão 1408/2019-TCU-Primeira Câmara, relatado pelo Ministro Bruno Dantas.
Assim, no que se refere ao pagamento de percentuais relativos a planos econômicos, a jurisprudência deste Tribunal, a exemplo do paradigmático Acórdão 2161/2005-TCU-Plenário, relatado pelo Ministro Walton Alencar Rodrigues, cristalizou-se no sentido de que: a) o pagamento destacado de vantagem decorrente de plano econômico deferida por sentença judicial não deve extrapolar a data-base seguinte à que serviu de referência ao julgado; b) vantagem decorrente de plano econômico não se incorpora à remuneração, a menos que orientação em sentido contrário esteja expressamente fixada na decisão judicial que a concedeu; c) quando a sentença judicial determinar expressamente incorporação de vantagem decorrente de plano econômico à remuneração, tal parcela deve ser paga  sob forma de vantagem pessoal nominalmente identificada (valores, e não percentuais) , sujeita exclusivamente aos reajustes gerais do funcionalismo e sem incidência do respectivo percentual sobre qualquer outra parcela.
Nesse sentido, prospera a posição firmada por ocasião da prolação do Acórdão 1857/2003-TCU-Plenário (Relator: Ministro Adylson Motta) , de que, "excetuada a hipótese de a decisão judicial haver expressamente definido que a parcela concedida deva ser paga mesmo após o subsequente reajuste salarial, deve prevalecer a justa Súmula 322 do TST, cabendo a este Tribunal de Contas considerar ilegal o ato concessório, determinando a sustação dos pagamentos indevidos".
 A adoção de tal solução por parte do TCU constitui efetiva defesa da coisa julgada, pois estender o pagamento de parcelas antecipadas para além da data-base, sem expressa determinação judicial nesse sentido, seria extrapolar os limites do próprio julgado, consistindo em erro do gestor de pessoal na execução da ordem judicial.
Parcela referente à incorporação de função (quintos) 
 Consulta ao contracheque da interessada revela o pagamento judicial decorrente da incorporação de quintos no valor de R$ 8.278,00, com base na Portaria-MEC 474/87, a qual previa o cálculo das FC em forma de percentuais sobre a remuneração do Professor Titular da carreira do Magistério Superior, com Doutorado e em regime de Dedicação Exclusiva. 
 De acordo com a firme jurisprudência do TCU, é legítima a incorporação de quintos de função comissionada (quintos de FC) com base nos critérios definidos pela Portaria - MEC 474/1987. Contudo, é ilegítima a inclusão na base de cálculo da vantagem os reajustes concedidos pelas leis subsequentes que reestruturaram as carreiras das instituições federais de ensino ao longo do tempo, a teor do Acórdão 1283/2006-TCU-Segunda Câmara, de relatoria do Ministro Walton Alencar Rodrigues.
 As sentenças judiciais que garantem a percepção das funções comissionadas com base na Portaria - MEC 474/1987 não determinam que a vantagem do artigo 193 da Lei 8.112/1990 ou os quintos da função correspondente (art. 62 da Lei 8.112/1990) devam ser calculados para sempre com base nos parâmetros da Portaria - MEC 474/1987, mesmo sobre novos planos de carreira, e incluindo vantagens criadas posteriormente.
 Se as sentenças judiciais determinassem esse modo de cálculo, equivaleria a reconhecer direito adquirido a regime de vencimentos, o que é repelido pela jurisprudência do Supremo Tribunal Federal, a exemplo do RE 241.884-ES.
 As sentenças judiciais limitam-se a coibir decessos remuneratórios decorrentes da transformação das funções comissionadas (FC) em cargos de direção (CD) , conforme determinado pela Lei 8.168/1991.
 As razões pelas quais o TCU adotou esse entendimento estão muito bem explicadas no voto condutor do Acórdão 835/2012-TCU-Plenário, de relatoria do Ministro Augusto Nardes. Nesse acórdão, estão definidos os critérios para o cálculo das incorporações de quintos e opção dos servidores aposentados das instituições federais de ensino. São eles os seguintes:
	a) para os servidores que não ajuizaram ações judiciais (ou para os que o fizeram, mas não lograram êxito, em decisão transitada em julgado) , as parcelas de quintos com amparo na Portaria - MEC 474/1987, desde que tenham iniciado o seu exercício até 31/10/1991, devem ser pagas sob a forma de vantagem pessoal nominalmente identificada (VPNI) , ajustando-se o valor da parcela ao que era devido em 1/11/1991, data de eficácia da Lei 8.168/1991, atualizada, desde então, exclusivamente pelos reajustes gerais concedidos ao funcionalismo, conforme preceitua o art. 15, § 1º, da Lei 9.527/1997;
	b) para os servidores que obtiveram decisões judiciais favoráveis já transitadas em julgado, confirmadas em grau de recurso, os quintos de FC devem ser calculados adequando-se o valor nominal às condições deferidas na sentença, de modo que a quantia inicial seja apurada na data da publicação do provimento jurisdicional de 1º grau e, a partir daí, transformada em VPNI, atualizada, desde então, exclusivamente pelos reajustes gerais concedidos ao funcionalismo, conforme preceitua o art. 15, § 1º, da Lei 9.527/1997.
 Vale lembrar que o cálculo das FC estava previsto no art. 2º da Portaria - MEC 474/1987, o qual estabelecia que: 
Art. 2º. As Funções Comissionadas são previstas no Anexo I, devendo ser exercidas em regime de tempo integral. 
Parágrafo Único. A remuneração das Funções Comissionadas previstas no Anexo I terá valor igual ao da remuneração do Professor Titular da carreira do Magistério Superior em regime de Dedicação Exclusiva, com Doutorado, acrescida dos percentuais a seguir especificados:
FC-1 - 80%
FC-2 - 65%
FC-3 - 55%
FC-4 - 40%
FC-5 - 30%
FC-6 - 20%.
 Tendo em vista as alterações de moedas ocorridas em julho de 1993 e junho de 1994, foi adotada a tabela de remuneração vigente em janeiro de 1995 como referência para o cálculo da referida VPNI.
 A tabela a seguir apresenta os valores da VPNI integral para cada FC, CD e FG, conforme a jurisprudência do TCU (Acórdão 1915/2012-TCU-Plenário, relator Ministro Augusto Nardes) . 
	Funções Comissionadas - Portaria MEC 784/1987

	FUNÇÃO
	5/5 (10/10) 
	4/5 (8/10) 
	3/5 (6/10) 
	2/5 (4/10) 
	1/5 (2/10) 

	FC-1
	5.963,81
	4.771,04
	3.578,28
	2.385,52
	1.192,76

	FC-2
	5.466,83
	4.373,46
	3.280,09
	2.186,73
	1.093,36

	FC-3
	5.135,50
	4.108,40
	3.081,30
	2.054,20
	1.027,10

	FC-4
	4.638,52
	3.710,81
	2.783,11
	1.855,40
	927,70

	FC-5
	4.307,20
	3.445,76
	2.584,32
	1.722,88
	861,44

	FC-6
	3.975,87
	3.180,69
	2.385,22
	1.590,34
	795,17

 Segundo informações constantes do ato, a Sra. Maria das Graças de Paula Aragão tem direito à incorporação de 5/5 de FC-6, que, conforme a tabela acima, corresponde ao valor de R$ 3.975,87. Nota-se, assim, que o valor atualmente recebido pela inativa é superior ao preconizado pelo TCU, estando ilegal seu pagamento.
Vantagem "opção" (art. 193 da Lei 8.112) 
 A vantagem "opção" estava prevista no art. 193 da Lei 8.112/1190, que assim dispunha:
Art. 193. O servidor que tiver exercido função de direção, chefia, assessoramento, assistência ou cargo em comissão, por período de 5 (cinco) anos consecutivos, ou 10 (dez) anos interpolados, poderá aposentar-se com a gratificação da função ou remuneração do cargo em comissão, de maior valor, desde que exercido por um período mínimo de 2 (dois) anos.
 Nos termos do Acórdão 2076/2005-TCU-Plenário, de relatoria do Ministro Substituto Augusto Sherman, esta Corte de Contas decidiu por considerar legais as concessões de aposentadorias e pensões de cujos atos conste a vantagem "opção", desde que os interessados tenham satisfeito, até 18/1/1995, os requisitos estabelecidos no art. 193, da Lei 8.112/1990. Deixou-se, por esse julgado, de exigir a implementação, até aquela data, dos requisitos para a aposentação em qualquer modalidade.
 Novo entendimento foi inaugurado, contudo, pelo Acórdão 2988/2018-TCU-Plenário, relatado pela Ministra Ana Arraes. De acordo o mencionado decisum, tem direito ao pagamento da vantagem "opção" aqueles servidores que tenham satisfeito os pressupostos temporais estabelecidos no art. 193 da Lei 8.112/1990 e os requisitos para aposentadoria até 18/1/1995, e desde que não recebam vantagem decorrente de quintos/décimos, em razão da vedação contida no § 2º do próprio art. 193 da Lei 8.112/1990.
 No caso ora analisado, a servidora aposentou-se em 22/2/1995, com 30 anos, 6 meses e 15 dias de tempo de serviço total. Portanto, em 18/1/1995, ela havia satisfeito ambos os requisitos para carregar à inatividade a vantagem "opção". Contudo, em respeito ao disposto do art. 193 da Lei 8.112/90 e ao entendimento exarado pelo Acórdão 2988/2018-TCU-Plenário, a inativa deverá optar pela percepção de apenas uma entre as duas parcelas.
Alegações de defesa
 Instada a se manifestar sobre as irregularidades presentes em seu ato, a inativa encaminhou as sentenças judiciais que concederam as vantagens impugnadas (peças 13 e 14) . 
 Sobre este ponto, cabe esclarecer que a existência de decisões judiciais contrárias ao entendimento do TCU não impede ou vincula a apreciação do ato submetido a registro. Aliás a sentença judicial somente faz coisa julgada entre as partes que tenha figurado na relação processual e a ela subjacente, não beneficiando nem prejudicando terceiros. Assim, a existência de decisão judicial divergente não obsta a atuação do TCU, mesmo por objeto de assuntos semelhantes, haja vista a independência de instâncias e a competência do TCU para apreciar os atos submetidos a registro. 
CONCLUSÃO
 Em razão do exposto, tendo em vista o pagamento indevido de parcelas judiciais referentes a GAE, URP, "quintos" e "opção", cabe considerar ilegal a aposentadoria de Maria das Graças de Paula Aragão.
PROPOSTA DE ENCAMINHAMENTO
 Ante o exposto, e de conformidade com o preceituado nos artigos 71, III, da Constituição Federal de 1988; 1º, V, e 39, II, da Lei 8.443/1992; e 1º, VIII, e 259, II, do Regimento Interno/TCU, propõe-se: 
1.1. considerar ilegal e recusar o registro do ato inicial de aposentadoria de Maria das Graças de Paula Aragão (CPF: XXX.133.783-XX) ;
1.2. dispensar o ressarcimento das quantias indevidamente recebidas de boa-fé, consoante o disposto no Enunciado 106 da Súmula de Jurisprudência do TCU; 
1.3. determinar à Universidade Federal do Maranhão que:
1.3.1. faça cessar os pagamentos decorrentes do ato impugnado, comunicando ao TCU, no prazo de quinze dias, as providências adotadas, nos termos dos art. 262, caput, do Regimento Interno do TCU, 8º, caput, da Resolução - TCU 206/2007;
1.3.2. emita novo ato de aposentadoria em favor de Maria das Graças de Paula Aragão, livre das irregularidades apontadas, e o submeta ao TCU no prazo de trinta dias, nos termos dos arts. 262, § 2º, do Regimento Interno do TCU;
1.3.3. informe à interessada o teor do acórdão que for prolatado, alertando-a de que o efeito suspensivo proveniente de eventual interposição de recurso junto ao TCU não a exime da devolução dos valores indevidamente percebidos após a notificação, em caso de não provimento desse recurso; 
1.3.4. encaminhe ao TCU, no prazo de trinta dias, comprovante da data de ciência da interessada, nos termos do art. 4º, § 3º, da Resolução - TCU 170/2004.
2.	O Ministério Público, representado nos autos pelo Procurador Dr. Júlio Marcelo de Oliveira, manifestou-se de acordo com a proposição da unidade técnica (peça 21) .
É o Relatório.

não há.

Procurador Júlio Marcelo de Oliveira.

APOSENTADORIA. PAGAMENTO DE VANTAGEM DECORRENTE DE PLANO ECONÔMICO (URP) E DA GRATIFICAÇÃO DE ATIVIDADE EXECUTIVA COM FUNDAMENTO EM DECISÕES JUDICIAIS TRANSITADAS EM JULGADO. EXAURIMENTO DOS COMANDOS SENTENCIAIS. PAGAMENTO DE QUINTOS DE FC COM BASE NA PORTARIA MEC 474/1987 EM DESCONFORMIDADE COM A DECISÃO JUDICIAL QUE GARANTIU O REFERIDO PAGAMENTO E COM A JURISPRUDÊNCIA DO TCU. PAGAMENTO CONCOMITANTE DE QUINTOS COM A VANTAGEM DECORRENTE DO ART. 193 DA LEI 8.112/1990. IMPOSSIBILIDADE. ILEGALIDADE. DETERMINAÇÕES.

APOSENTADORIA (APOS)

Secretaria de Fiscalização de Pessoal (Sefip).

Aprecia-se, nesta oportunidade, ato de concessão de aposentadoria emitido pela Fundação Universidade Federal do Maranhão em favor da Sra. Maria das Graças de Paula Aragão, aposentada no cargo de técnico em assuntos educacionais da entidade desde 22/2/1995.
Em análise preliminar, a Sefip identificou, no ato submetido a registro (peça 17) , o pagamento judicial da parcela referente à URP que ainda persiste nos proventos bem como a inclusão da vantagem referente à incorporação de quintos de FC (5/5 de FC-6) calculada com base nos vencimentos atualizados do professor titular da carreira de magistério superior (Portaria MEC 474/1987) . Além disso, a despeito de não constar no ato submetido à análise do TCU, a unidade técnica identificou o pagamento irregular das seguintes parcelas: (i) parcela judicial referente à GAE e (ii) parcela judicial referente à opção do art. 193 da Lei 8.112/1990. 
Considerando os mencionados pagamentos e em razão de haver transcorrido lapso temporal superior a 5 anos entre a disponibilização do ato ao TCU em 2/7/2008, e a análise por esta Corte de Contas, nos termos do Acórdão 587/2011-TCU-Plenário, foram oportunizadas, à interessada, as garantias constitucionais referentes ao contraditório e ampla defesa (peça 10) . Em paralelo, a Sefip também realizou diligência junto a entidade com vistas a obter a memória de cálculo das parcelas inquinadas.
A interessada compareceu aos autos e apresentou suas considerações que foram juntadas nas peças 13 e 14. A UFMA enviou os esclarecimentos requeridos por meio da documentação juntada na peça 15. Vale mencionar que os argumentos apresentados são no sentido de que as parcelas apontadas como irregulares pelo TCU estão protegidas por decisões judiciais transitadas em julgado. 
Destarte, a Secretaria de Fiscalização de Pessoal, após analisar as informações carreadas aos autos em razão da oitiva da interessada e considerando a diligência respondida pela UFMA, propõe considerar ilegal o ato de aposentadoria em epígrafe eis que os pagamentos inquinados, ainda que tenham sido determinados por decisões judiciais com trânsito em julgado, padecem de erro na interpretação do comando sentencial ou já não deveriam mais produzir efeitos tendo em vista o completo exaurimento da parte dispositiva da sentença.
O Ministério Público junto ao TCU, em seu parecer, ratificou as conclusões da Sefip.
II
Registro minha concordância integral com a proposta formulada pela unidade técnica, aquiescida pela manifestação do MPTCU, razão pela qual acolho os pareceres precedentes por seus próprios fundamentos, valendo-me, para tanto, da técnica da motivação per relationem, nos termos do art. 2º, § 3º, do Decreto 9.830, de 10 de junho de 2019, sem prejuízo de tecer os comentários a seguir.
De início, destaco que o ato inicial em análise, por ocasião de sua emissão, contemplava duas irregularidades: a parcela referente à URP (26,05%) e a incorporação judicial de quintos de FC (5/5 de FC-6) calculada com base nos vencimentos atualizados do professor titular da carreira de magistério superior (Portaria MEC 474/1987) .
Quanto ao percentual referente à URP (26,05%) , observo que, atualmente, ele é pago em uma rubrica, no valor de R$ 1.746,00, que teve por base de cálculo a vantagem judicial decorrente do art. 193 da Lei 8.112/1990 (peça 15, p. 1) . Vale dizer que a sobredita parcela remuneratória, decorrente de plano econômico, mesmo que paga em decorrência de decisão judicial transitada em julgado, deveria ter sido absorvida após os aumentos de remuneração provocados pela implantação de plano de carreira posterior, exceto se de outra forma expressamente deliberar o pronunciamento jurisdicional. 
Tal entendimento encontra-se espelhado no Enunciado 322 do Tribunal Superior do Trabalho e em vários julgados desta Corte de Contas e do próprio Supremo Tribunal Federal, a exemplo das deliberações adotadas nos MS 27.963/DF (DJe de 8/5/2009) e 27.648/DF (DJe 5/3/2009) , com excertos, respectivamente, a seguir transcritos: 
Neste exame preliminar, parece-me acertada a posição adotada pelo TCU no acórdão ora atacado, ressaltando-se o aspecto de que não houve determinação na decisão judicial de que a parcela referente a URP fosse paga mesmo após o reajuste salarial subsequente. A decisão judicial, portanto, não instituiu uma parcela autônoma de remuneração, a ser paga eternamente. Concedido por lei aumento de remuneração, as diferenças relativas à URP são absorvidas. Exatamente por isso, em razão de novas circunstâncias de direito ocorridas após o trânsito em julgado da sentença trabalhista, não vislumbro, ao menos nesta primeira análise, violação à coisa julgada. (...) . Indefiro a liminar. Solicitem-se informações. Publique-se. (MS 27.963/DF) 
Da leitura das decisões judiciais proferidas nas reclamações trabalhistas (fls. 50/56, 67/73, 109/115 e 117/123) , verifica-se que, diversamente do afirmado na inicial, não há nenhuma menção, em seus dispositivos, sobre a incorporação das vantagens que constituem objeto das demandas trabalhistas. As decisões limitam-se a condenar a Universidade Federal do Maranhão ao pagamento de diferenças salariais. (.....) 3. Do exposto, valendo-me do art. 205 do RISTF, com a redação dada pela Emenda Regimental 28, de 18.02.2009, denego a segurança. Oportunamente, arquivem-se. Publique-se. (27.648/DF) 
Com isso, parcelas tais como a URP (26,05%) , ainda que concedidas por meio de decisão judicial com trânsito em julgado, a partir do momento em que podem ser compensadas por reajustes ou reestruturações de carreiras supervenientes, devem ser necessariamente absorvidas. Nesses casos, não há que se falar em afronta ao ato jurídico perfeito, à coisa julgada, à segurança jurídica e ao princípio da irredutibilidade salarial, já que a produção dos efeitos desejados (recuperar o percentual que teria sido suprimido até o superveniente ajuste pela data base) se cumpriu.
Sobre esse entendimento, é válido transcrever a ementa referente ao julgamento de mérito do MS 25.678, da relatoria do Min. Luiz Fux:
EMENTA: AGRAVO REGIMENTAL EM MANDADO DE SEGURANÇA. DIREITO ADMINISTRATIVO. PROVENTOS. APOSENTADORIA. ACÓRDÃO DO TCU QUE DETERMINOU A EXCLUSÃO DE VANTAGEM ECONÔMICA RECONHECIDA POR DECISÃO COM TRÂNSITO EM JULGADO  (URP, 26,05%) . COMPETÊNCIA CONSTITUCIONAL ATRIBUÍDA À CORTE DE CONTAS. MODIFICAÇÃO DE FORMA DE CÁLCULO DA REMUNERAÇÃO. INEXISTÊNCIA DE OFENSA AOS PRINCÍPIOS CONSTITUCIONAIS DA COISA JULGADA, DO DIREITO ADQUIRIDO E DA IRREDUTIBILIDADE DE VENCIMENTOS. DECADÊNCIA. INOCORRÊNCIA. AMPLA DEFESA E CONTRADITÓRIO. AUSÊNCIA DE VIOLAÇÃO. AGRAVO A QUE SE NEGA PROVIMENTO
 (...) 
2. As vantagens remuneratórias pagas aos servidores inserem-se no âmbito de uma relação jurídica continuativa, e, assim, a sentença referente a esta relação produz seus efeitos enquanto subsistir a situação fática e jurídica que lhe deu causa. A modificação da estrutura remuneratória ou a criação de parcelas posteriormente à sentença são fatos novos, não abrangidos pelos eventuais provimentos judiciais anteriores.
3. É cediço que a alteração, por lei, da composição da remuneração do agente público assegura-lhe somente a irredutibilidade da soma total antes recebida, assim concebido: os vencimentos e proventos constitucionais e legais. Precedentes: RE 563.965/RN-RG, Rel. Min. Cármen Lúcia, Tribunal Pleno, DJe 20/3/2009; MS 24.784, Rel. Min. Carlos Velloso, Tribunal Pleno, DJe 25/6/2004.
 (...) 
7. Agravo regimental a que se nega provimento."
 (MS 25678, Relator: Min. Luiz Fux, julgado em 10/2/2015, publicado em DJ 6/3/2015) 
Na referida decisão proferida pelo STF, aflora o entendimento da Suprema Corte no sentido de que, sem afrontar a coisa julgada, o direito adquirido, o ato jurídico perfeito e a segurança jurídica é possível suprimir parcelas decorrentes de planos econômicos, ainda que amparadas por decisões judiciais com trânsito em julgado, já que, em razão das alterações na situação fática e jurídica que deu causa ao pedido judicial, a exemplo dos reajustes supervenientes na carreira a que pertencia o instituidor, tais parcelas foram devidamente compensadas ao longo dos anos devido a sua natureza jurídica de antecipação salarial. 
No que diz respeito à incorporação de quintos, com fundamento da Portaria MEC 474/1987, observo que a parcela em epígrafe está lastreada em decisão proferida nos autos do MS 2000.37.00.000726-0, que tramitou na 6ª Vara da Justiça Federal da Seção Judiciária do Maranhão (peça 7, p 160-165) . Anoto que a parcela em questão percebida decorre do exercício das seguintes funções:
	Nome
	Data de ocupação de funções
	Valor atualmente percebido (*) 
	Valor efetivamente devido (**) 

	Maria das Graças de Paula Aragão
	SECRET.SUPER. FG-5
24/11/1972 - 12/7/1973 (7 meses e 17 dias) 
ASSESOR TEC.FA-4 
13/7/1973 - 28/2/1976 (2 anos, 7 meses e 17 dias) 
DIRETOR DIV FG-4
18/5/1987 - 18/8/1987 (3 meses e 1 dia) 
SECRETARIA FG-2
4/10/1989 - 7/4/1994 (4 anos, 6 meses e 4 dias) 
	5/5 de FC-06
 (R$ 8.278,00) 
	5/5 de FC-06
 (R$ 3.975,72) 

 (*) Leva em conta na memória de cálculo apresentada na peça 7, p.3, a remuneração de professor titular no ano de 2006 e inclui no cálculo a Gratificação de Estímulo à Docência que não existia na época da Portaria MEC 474/1987.
 (**) Acórdão 835/2012-TCU-Plenário. Nesse acórdão, estão definidos os critérios para o cálculo das incorporações de quintos e opção dos servidores aposentados das instituições federais de ensino.
Verifico que, na decisão proferida pela Justiça Federal do Maranhão (peça 7. p. 165) em favor da interessada, restou tão somente reconhecido:
"o direito dos substituídos ao recebimento de seus vencimentos sem a redução dos quintos incorporados, com fulcro na tabela de vencimentos da Lei 7.596/87, no Decreto 94.664/87 e na Portaria 474/87-MEC."
Embora não conste expressamente da memória de cálculo fornecida pela UFMA (peça 7, p.3) , observo que, para chegar no valor atualmente percebido pela interessada, foram considerados os valores referentes ao vencimento de professor titular e GED no ano de 2006, sem amparo na referida decisão judicial consoante se demonstra pela tabela de remuneração abaixo: 
Tabela referente ao mês de julho de 2006
Fonte: http://www.planejamento.gov.br/assuntos/gestao-publica/arquivos-e-publicacoes/tabela-de-remuneracao-1
Quanto a inclusão da GED no cálculo dos quintos, consoante demonstrado na memória de cálculo enviada pela entidade (peça 7, p.3) observo que tal procedimento, que havia sido deferido nos autos do mandado de segurança (2005.37.00.000241-0) que tramitou na 6ª VF de São Luís (peça 7, p. 100-104) , foi revogado pelo TRF da 1ª Região, por ocasião do julgamento da apelação interposta pela União. Senão vejamos o voto proferido pelo Relator convocado Cleberson José Rocha, da decisão publicada em 3/4/2012: 
Voto
7.	Os impetrantes pretendem anular ato administrativo levado à efeito na UFMA consistente na exclusão de GED da base de cálculo dos quintos incorporados à remuneração dos substituídos, decorrente do exercício de Função Comissionada (FC) , paga conforme a Portaria MEC 474/87.
8.	Consulta realizada junto ao sistema informatizado de andamentos processuais indicam o trânsito em julgado da Ap 0001215-28.2005.4.01.3700 correspondente à apelação interposta pelo Sindicato dos Trabalhadores em Educação de Terceiro Grau no Estado do Maranhão - SINTEMA, nos autos do Mandado de Segurança n. 2005.37.00.001280-9, que tramitou perante a 5ª Vara Federal de São Luiz do Maranhão, no qual o impetrante postula, em desfavor da Universidade Federal do Maranhão, segundo consta do relatório firmado na sentença proferida naqueles autos, "que os seus substituídos permaneçam recebendo suas remunerações, sobretudo os quintos incorporados de Função Comissionada, mantendo na base de cálculo da GED - Gratificação de Estimula à Docência."
9.	Naquele feito a segurança foi denegada ao fundamento, em síntese, de que "pelo fato simples de que a GED ser própria do exercício da docência restaria fulminada a pretensão contida na petição inicial, sendo relevante, ainda, a constatação de que as FC's, porque extintas através da Lei 8.168/91, não teriam, ante o advento da Lei 9.678/98 - que é posterior à extinção das FC's -, não teriam aptidão para agregarem a GED".
10.	 Dessa sentença o SINTEMA interpôs recurso, segundo consta do relatório firmado no julgamento da Apelação Cível, "alegando, em síntese, que o valor dos quintos correspondentes às FC's incorporadas se baseia na remuneração do Professor Titular Doutor em regime de Dedicação Exclusiva, logo, além do vencimento, devem incidir as demais vantagens de caráter remuneratório, como é o caso da GED".
11.	 A apelação do impetrante foi desprovida, ao fundamento, em síntese, de que "é impróprio o cômputo da GED na base de cálculo dos quintos/décimos incorporados", em acórdão assim ementado:
ADMINISTRATIVO. SERVIDOR PÚBLICO. QUINTOS/DÉCIMOS INCORPORADOS. INCLUSÃO DA GRATIFICAÇÃO DE ESTÍMULO À DOCÊNCIA (GED) NA BASE DE CÁLCULO. IMPOSSIBILIDADE. SOBREPOSIÇÃO DE REAJUSTES. PRECEDENTES. APELO DESROVIDO. 
1. A Gratificação de Estímulo à Docência - GED, instituída pela Lei nº 9.678/98 com o objetivo de incentivo ao aprimoramento técnico dos professores universitários, tem critério próprio de cálculo e é paga de forma não cumulativa com quaisquer outras parcelas, sujeitando-se, ademais, a revisão segundo os índices gerais de reajuste concedidos aos servidores públicos civis. Precedentes.
2. Não há sustentação legal que permita a inclusão da GED no valor dos quintos e décimos incorporados, uma vez que tal expediente implicaria em indevida cumulação de reajustes, que incidiriam sobre a GED, destacadamente, e sobre o valor total dos quintos, que a englobaria. (REsp nº 549.899/RS, Rel. Min. José Arnaldo da Fonseca) 
3. Apelo desprovido.
12.	 Não há dúvida que o resultado útil reclamado na Ap 2005.37.00.001280-9 é idêntico ao que o SINTEMA reclama neste feito. O impetrante repetiu, ação idêntica perante mais de uma Vara Federal na Seção Judiciária do Maranhão (mesmas partes, mesma causa de pedir e mesmo pedido) . Neste caso, reconhecer a ocorrência de coisa julgada material é medida que se impõe em observância ao previsto no art 301, § 3º  do CPC, o que reclama as providências incluídas no art. 467  c/c art. 267, V , ambos do CPC - extinção o presente feito sem julgamento do mérito.
13. Ante o exposto, DOU PROVIMENTO à apelação da UFMA e à remessa oficial para, reformando a sentença, extinguir o processo, sem julgamento do mérito, com fundamento no art. 267, V, do Código de Processo Civil.
Não há, portanto, qualquer fundamento jurídico e lastreado em decisão judicial apto para manter o atual valor pago a título de incorporação de quintos com fundamento na portaria MEC 474/1987. Cabe, assim, determinação para que a referida parcela seja ajustada ao valor correto, qual seja, R$ 3.975,72, equivalentes aos 5/5 de uma FC-6, nos exatos limites da decisão judicial proferida nos autos do MS 2000.37.00.000726-0.
Além das irregularidades constantes do ato, observo que há outras duas parcelas judicias que foram incluídas nos proventos de aposentadoria em data posterior à da concessão em epígrafe. São elas a parcela referente à GAE no valor de R$ 1.070,00 amparada pelo MS 1995.37.00.005202-4 e a parcela referente ao art. 193 da Lei 8.112/1990 (opção da função FC-6, com atualização dada pela Portaria MEC 474/1987) , com base em decisão judicial proferida nos autos da ação ordinária 2010.37.00.001974-8 que tramitou na 6ª Vara Federal do Maranhão.
Quanto a GAE, consoante o Enunciado 276 da Súmula de Jurisprudência do TCU, vale mencionar que o pagamento da referida parcela que integrava a antiga estrutura remuneratória não se incorpora à atual estrutura salvo quando expressamente consignada em lei superveniente, o que não é o caso. Além disso, verifico que a decisão proferida nos autos do MS 1995.37.00.005202-4, que tramitou na 1ª Vara Federal do Maranhão e foi confirmada pelo TRF da 1ª Região, concedeu a segurança aos impetrantes em razão da forma pela qual se deu a supressão das vantagens nos proventos. No entanto, o poder judiciário não entrou no mérito sobre a legalidade ou não da percepção da parcela deixando claro que, respeitados os princípios constitucionais atinentes (a exemplo do contraditório e ampla defesa) , as parcelas poderiam ser suprimidas. Senão vejamos a parte dispositiva da sentença proferida (peça 7, p. 253) :
 (...) 
Assim, sem adentrar ao mérito das razões administrativas das supressões ocorridas, tenho por ilegal a forma como se processaram as retiradas dos valores até então percebidos pelos Inativos. 
A Administração Pública, se lhe aprouver, poderá efetuar reduções de proventos obtidos ilegalmente pelos inativos, mas desde que guarde obediência aos princípios constitucionais atinentes e sejam realmente indevidos tais valores, e não se esteja diante do direito adquirido.
Isto Posto, JULGO PROCEDENTE O PEDIDO E CONCEDO A SEGURANÇA, mantendo os termos da liminar adredemente concedida, suspendendo o ato atacado e restabelecendo o pagamento das parcelas referentes à Gratificação de Atividade Executiva - GAE, bem como os valores correspondentes à URP de 'fevereiro de 1989, incidentes sobre a vantagem do artigo 193 da Lei 8.112/90, suprimidas dos proventos dos Autores. Ressalvo o direito da Universidade Federal do Maranhão, após procedimento administrativo escorreito, com obediência ao devido processo legal e ao contraditório, praticar novo ato supressor das parcelas que entender indevidas.
Com isso, entendo que na análise de legalidade que esta Corte faz, nesse momento, na concessão em epígrafe, garantindo o contraditório e ampla defesa por ocasião da oitiva da interessada, não há óbice para que a parcela referente à GAE seja excluída dos proventos eis que a sentença que determinou a continuidade dos pagamentos há muito se exauriu, não havendo que se cogitar em afronta à coisa julgada. 
No que diz respeito a opção, embora a decisão ainda não tenha transitado em julgado, o fato é que tanto na primeira quanto na segunda instância, o poder judiciário reconheceu que tal parcela não é uma VPNI tal como os quintos e que deve ser paga à interessada com paridade em relação aos ativos. Nesse sentido, transcrevo a ementa do julgamento da apelação interposta nos autos do processo 2010.37.00.001974-8, pelo TRF da 1ª Região (peça 15, p. 19-35) :
PROCESSO CIVIL. APELAÇÃO. ADMINISTRATIVO. SERVIDOR PÚBLICO. APOSENTADORIA. VANTAGEM INCORPORADA COM FUNDAMENTO NO ARTIGO 193 DA LEI N° 8.112/90. VANTAGEM NÃO TRANSFORMADA EM VPNI. APOSENTADORIAS E PENSÕES ANTERIORES À PROMULGAÇÃO DA EMENDA CONSTITUCIONAL N° 41/2003. DIREITO À MANUTENÇÃO DA PARIDADE COM ATIVOS. PRECEDENTES STJ.  1 - Das diversas modalidades de incorporação de funções e cargos comissionados no âmbito da Administração Pública regulados pela Lei n° 8.911/94, apenas a prevista no artigo 193 da Lei n° 8.112/90, a despeito de ter sido revogada de forma expressa pelas Leis n° 9.527/97 e 9.624/98, não conteve previsão de transformação dos valores agregados à remuneração, em Vantagem Pessoal Nominalmente Identificada - VPNI, o que obriga à manutenção da paridade com servidores ativos, desde que a aposentadoria tenha ocorrido antes da promulgação da Emenda Constitucional n° 41/2003. 
2 - O  direito à correção das vantagens incorporadas com fundamento no artigo 193 da Lei n° 8.112/90, criou um regime diferenciado em relação às demais incorporações de funções comissionadas que foram convertidas em VPNI, segundo as legislações específicas, mantendo o direito à observância da previsão original do artigo 40 da Constituição que determinava a extensão aos inativos das vantagens deferidas aos ativos, inclusive quando decorrentes de transformação ou reclassificação do cargo ou função em que se deu a aposentadoria. 
3 - Não se trata de direito adquirido a regime jurídico ou de remuneração, mas de observância à regra de paridade de remuneração que vigorava à época da concessão das aposentadorias e pensões dos autores da demanda, não existindo impedimento para que a Administração edite leis que alterem a situação, nos moldes das legislações que transformaram os quintos e décimos em VPNI, o que todavia, não pode ser imposto com base em orientações normativas da AGU. Precedentes STJ.
Por oportuno, destaco trecho do voto condutor da decisão proferida pelo TRF da 1ª Região, sob a relatoria da Juíza convocada Gilda Maria Carneiro Sigmaringa Seixas:
Da leitura do que foi exposto, em que pese a argumentação expendida pelos autores e o acolhimento do pedido pela sentença apelada, é necessário reconhecer que não há qualquer remissão naqueles julgados que determine ou reconheça algum direito à manutenção de cálculo das funções incorporadas segundo os critérios preconizados na Portaria n° 474/87, pois ao contrário do que sustentam, o reconhecimento foi de que havia ilegalidade no ato da Administração consistente em determinar a alteração do critério de incorporação adotado pela Universidade Federal, que pagava a incorporação com fundamento na referida portaria, indicando que se tratava de vantagem pessoal, o que era feito com o objetivo de não reduzir os valores pagos. 
A impugnação destes autos está restrita ao exame da legalidade da pretensão de com base nas disposições inscritas no artigo 193 da Lei n° 8.112/90, determinar que os valores de função comissionada que foi incorporada pelos autores, seja paga em conformidade com os valores pagos aos servidores ativos, pois não houve remissão expressa nas legislações que transformaram as incorporações de funções e cargos em comissão em vantagem pessoal nominalmente identificada. 
Efetivamente o artigo 193 da Lei n° 8.112/90 não teve disciplina legal determinando sua conversão, restringindo-se as leis a determinar sua revogação, mantendo como direito adquirido o que deveria ser garantido àqueles que tivessem completado os requisitos até a data de edição da ia MP que tratou do tema da revogação em 1995.
Os autores alegam que por ter sido aposentados anteriormente às Emendas Constitucionais 41/2003 e 47/2005, fazem jus a paridade plena, como se na atividade estivessem devendo ser-lhes repassada toda e qualquer alteração em vencimentos e funções que componham sua remuneração. 
No caso, se está tratando na ação coletiva de vantagem individual que foi reconhecida a cada um dos autores em ações mandamentais coletivas ou individuais, o que, todavia, não desnatura a natureza da incorporação discutida, que é flagrantemente individual, pois depende do exercício de funções comissionadas ou cargos em comissão nas estruturas das Universidades, o que não é deferido a todo o corpo funcional e estava vinculado ao decurso de determinados lapsos temporais. 
A pretensão deduzida não é relativa à manutenção de valor nominal ou impedimento de redução de valores pagos, mas de manutenção de paridade de vencimentos em relação não a verbas de caráter geral, mas de valores derivados de vantagens individuais, que são resguardados àqueles que foram aposentados anteriormente à Emenda Constitucional n° 41/2003, até quando foi garantida paridade entre ativos e inativos, inclusive em relação às funções em que se deu a aposentadoria, fundamento principal da ação proposta.
Da leitura do §4° do artigo 40 da Constituição, posteriormente renumerado para §8° do mesmo artigo pela EC 20/98, entendo que resta demonstrado o suporte para o acolhimento do pedido dos autores, o que conduz ao deferimento do pleito a todos aqueles que se aposentaram com a incorporações de vantagens como a deferida pelo artigo 193 da Lei n°8.112/90, mantendo a paridade com os servidores ativos que percebam as mesmas gratificações que tenham sido incorporadas por ocasião da aposentadoria. 
Tal entendimento decorre da constatação de que as leis que vedaram a incorporação de funções comissionadas e cargos em comissão não terem determinado a transformação das vantagens incorporadas com fundamento do artigo 193 da Lei n°8.112/90, em Vantagem Pessoal Nominalmente Identificada - VPNI, o que inviabiliza acolher a pretensão da União de que os valores incorporados apenas podem receber reajustes que sejam destinados ao reajuste geral do funcionalismo. 
Afigura-se correto o raciocínio de que não é possível à Administração afastar o reajuste deferido aos servidores ativos na mesma proporção aos inativos que estejam enquadrados na situação examinada, qual seja, tenham sido aposentados com a extinta vantagem do artigo 193 da Lei n°8.112/90, pois é inequívoco que o referido dispositivo, a despeito de ter sido revogado, não converteu os valores até então incorporados em VPNI, o que não pode ser determinado por ato da Advocacia da União ou pelo Tribunal de Contas da União, pois demanda lei para tal providência. 
Assim, ausente lei que impeça o deferimento da pretensão ou que determine a adoção de outro critério para o reajuste do benefício incorporado, não diviso outro caminho que não seja a manutenção da sentença[footnoteRef:2]. [2:  Dispositivo (...) b) extinguindo o feito com resolução do mérito (art. 269, I, do Código de Processo Civil) , ao tempo em que confirmo a antecipação de tutela deferida nos autos, julgar PROCEDENTE o pedido em relação aos demais Autores para condenar a Ré na obrigação de conceder 'em definitivo o reajuste da vantagem prevista no art. 193 do art. 8.112/90, nos moldes em que concedida na sentença proferida nos autos do Mandado de Segurança n° 2000.37.00.000726-0 (peça 15, p. 13) ] 
Levando em consideração a decisão mencionada, a entidade calculou o valor da vantagem a ser percebida a título da rubrica em comento, considerando a atual estrutura remuneratória de professor titular, não prevista nos parâmetros da Portaria MEC 474/1987, no valor de R$ 15.704,29. Contudo, não se pode esquecer que as razões de decidir explicitadas foram lastreadas na paridade entre ativos e inativos e que, desviar-se dessa premissa, levaria a uma outra situação de injustiça, já que poderia possibilitar que inativos percebessem a título da opção, valores muito superiores aos que recebem os ativos que desempenham a mesma função. 
Nesse contexto, tratando-se da vantagem opção do art. 193 da Lei 8.112/1990, de fato, não se trata de uma VPNI. Nesse caso, o valor da parcela conferida aqueles servidores que cumpriram os requisitos para auferir a vantagem até 18/1/1995, deveria ser equivalente ao que é percebido hoje pelos servidores ativos que desempenham a mesma função (ou equivalente) exercida pelo inativo contemplado, em respeito ao princípio da paridade. No caso dos autos, observo que a Sra. Maria das Graças de Paula Aragão, aposentada no cargo de técnico em assuntos educacionais, exerceu a função de assessor especial (FC-6) , equivalente atualmente a uma CD-04, cuja remuneração é dada pela tabela a seguir:
Valores vigentes
	CARGO
	TOTAL
	60%

	CD-01 (Reitor) 
	R$13.474,12
	R$ 8.084,47

	CD-02 (Pró-Reitores) 
	R$ 11.263,53
	R$ 6.758,12

	CD-03 (Diretor de Faculdade, etc.) 
	R$ 8.842,39
	R$ 5.305,43

	CD-04 (Diretor de Centro, Assessor Especial, etc.) 
	R$ 6.421,26
	R$ 3.852,76

Obs.: Os ocupantes de Cargo de Direção podem optar por receber o valor integral da remuneração do CD ou a remuneração do cargo acrescido de 60% da remuneração do CD.
Portanto, seguindo as razões de decidir da decisão do TRF da 1ª Região, que garantiu a percepção da vantagem dada pelo art. 193 da Lei 8.112/1990, entendo que o valor da parcela a que faz jus à Sra.  Maria das Graças de Paula Aragão é de R$ 3.852,76, considerando a percepção cumulativa com a remuneração do cargo no qual se deu a aposentadoria, e não os atuais R$ 15.704,29, valor esse quase duas vezes maior ao que recebe atualmente um Reitor pelo exercício da função, cargo esse jamais ocupado pela inativa. Vale mencionar que a "interpretação equivocada" da sentença fez culminar no valor exorbitante acima descrito (R$ 15.704,29) , que somado às demais parcelas percebidas na aposentadoria em análise, faz a ex-servidora perceber mais de R$ 35 mil reais.
Destaco por fim que, a despeito de ter reunido os requisitos para perceber a vantagem decorrente da opção do art. 193 da Lei 8.112/1990, a interessada não poderá perceber a referida rubrica de forma concomitante com os quintos incorporados como vem ocorrendo, consoante o que restou decidido no Acórdão 2988/2018-TCU-Plenário:
9.2. deixar assente que os servidores (...) que tenham satisfeito os pressupostos temporais estabelecidos no art. 193 da Lei 8.112/1990 e os requisitos para aposentadoria até 18/1/1995, podem acrescer aos proventos de inatividade, deferidos com base na remuneração do cargo efetivo, o valor da função de confiança, paga pelo valor integral, ou a vantagem dos quintos/décimos/VPNI, de forma não cumulativa, em razão da vedação contida no § 2º do próprio art. 193 da Lei 8.112/1990
Diante de tal fato cabe expedir orientação à inativa quanto a essa questão porquanto a Sra. Maria das Graças de Paula Aragão precisará escolher qual das parcelas integrará seus proventos de aposentadoria.
Ante o exposto, VOTO para que seja adotada a minuta de acórdão que ora trago ao exame deste Colegiado.
TCU, Sala das Sessões Ministro Luciano Brandão Alves de Souza, em 11 de fevereiro de 2020.
Ministro VITAL DO RÊGO 
Relator